【裁判字號】    88,訴,657
【裁判日期】    900430
【裁判案由】    詐欺等
【裁判全文】
臺灣臺南地方法院刑事判決                          八十八年度訴字第六五七號
    公  訴  人  臺灣台南地方法院檢察署檢察官
    被      告  丁○○
右列被告因詐欺等案件，經檢察官提起公訴 (八十七年度偵字第一四０九七號)，本
院判決如左：
    主  文
丁○○共同常業詐欺，處有期徒刑壹年貳月。
扣案之門號0000000000、00000000000號行動電話貳具、電話
貳具、傳真機壹台、電腦壹台、偽造薪資通知單參拾玖張、職務證明書伍拾肆張、技
士證影本肆張、扣繳憑單肆張、偽造己○○署押參枚（申請書壹枚，簽帳單貳枚）、
戊○○署押壹枚、辛○○署押拾枚（申請書壹枚，簽帳單上英文署押玖枚）、石淑芬
署押拾枚（申請書壹枚，簽帳單上英文署押玖枚）、黃育菁署押參枚（申請書壹枚，
簽帳單上英文署押貳枚）及吳甄惠署押壹枚，均沒收。
    事  實
一、丁○○與癸○○（僅被害人乙○○部分）、甲○○（上開二人均已判決確定）共
    同基於意圖為自己不法所有之概括犯意聯絡，自民國（下同）八十七年元月間起
    ，一方面以「點將資料有限公司」等不實之名義分別在「中華日報」、「小兵立
    大功」等報章上刊登徵才之廣告以招徠庚○○等不特定人前來謀職，渠等並利用
    公司人事作業需要等藉口，使謀職人誤以為真而寄送身分證件、金融機構存摺影
    本資料予甲○○等人，渠等乃變易持有前開身分證件影本等資料之意思為所有之
    意思，逕將庚○○等人所交付之證件資料影本予以侵占入己；另方面則由甲○○
    利用私人關係取得朋友丙○○等之身分證件影本；他方面則更由丁○○至各處大
    樓信箱竊取壬○○、己○○等人之信用卡對帳單等郵件，並從中搜集其等身分資
    料或直接從信件中取得信用卡發卡銀行寄發予乙○○等人之信用卡。嗣連續偽造
    己○○、戊○○等人之在職證明書、各類所得扣繳暨免扣繳憑單及信用卡申請書
    等文件，分別將其等所取得之身分證件及偽造文件等不實之資料向慶豐、花旗、
    中興、中國信託、玉山、聯邦、泛亞、華信等銀行之信用卡中心提出，並申領信
    用卡，且以0000000000、00000000000等兩門電話供作上
    述銀行徵信時通訊之用，使該等銀行誤信前開申請案之真實性，並核發信用卡予
    甲○○等人。後再由「癸○○」（被害人乙○○部分）、「丁○○」持所申領之
    信用卡向不詳地下錢莊等處所以「假消費、真刷卡」之方式簽帳後取得現金，並
    與各該信用卡加盟之服務店共同向信用卡交易中心施詐，使信用卡交易中心因而
    陷於錯誤而撥付刷卡金額，丁○○等人並以此為常業。迨於八十七年十一月三日
    十三時許，在臺南市○○街八巷十二號八樓之五為警查獲甲○○，再循線查悉上
    情，並扣得門號0000000000、00000000000號行動電話貳
    具、電話貳具、傳真機壹台、電腦壹台、偽造薪資通知單參拾玖張、職務證明書
    伍拾肆張、技士證影本肆張、扣繳憑單肆張、偽造辛○○之信用卡申請書一張及
    簽帳單玖張。
二、案經臺南市警察局移請台灣台南地方法院檢察署檢察官偵查起訴。
    理  由
一、訊據被告丁○○矢口否認有右揭犯行，辯稱：伊僅認識癸○○，至於甲○○伊不
    太熟，甲○○曾叫伊到台南市○○街八巷十二號八樓之五租住處去拆電扇，除此
    之外伊與甲○○無其他接觸，伊不知為何甲○○說伊有參與此事云云。經查，右
    揭事實業據同案共犯甲○○於本院八十七年度訴字第一四四四號詐欺案件審理中
    供承不諱，並有本院該件刑事判決書正本一份在卷可稽，雖甲○○已於八十八年
    八月間死亡（有通聯紀錄乙紙可憑），故無法到庭與被告對質，唯甲○○於警訊
    中明確指認與丁○○共同犯案，而同案共犯癸○○則於本院審理中到庭供稱：「
    甲○○被查獲時，他叫丁○○來找我，告訴我說甲○○冒名申請信用卡被警察查
    獲。他要我過去北園街去搬一些資料證件。我有到現場，但只到門口，並未進入
    。丁○○沒有告訴我他有無參與冒名申請。甲○○當時可能用假名」（詳本院八
    十九年十二月二十九日訊問筆錄）；「我與甲○○假乙○○之名義刷卡案件已判
    決確定。丁○○曾在本件案發時跑來告訴我他與甲○○曾住在北園街，警察去抓
    他們時，他翻牆跑掉了，甲○○被捕。甲○○有些東西放在北園街，叫我去處理
    ，但我事後並無前往。丁○○告訴我這件事時，有一位叫子○○的也在場」等語
    （詳本院九十年三月二十一日審判筆錄）。而子○○經通知到案後，其證稱：「
    丁○○到永福路的一間咖啡廳找癸○○，說甲○○被抓走，其餘內容我則不清楚
    。」等語（詳本院九十年四月十六日審判筆錄），如被告與本案無涉，何以同案
    共犯甲○○及癸○○均一致指稱伊有參與，且癸○○之供述又有證人子○○可為
    佐證，是被告空言否認，尚難採信。此外，復有警方於共犯甲○○租住處及車上
    起出扣案之門號0000000000、00000000000號行動電話二
    具、電話二具、傳真機一台、電腦一台、偽造薪資通知單三十九張、偽造職務證
    明書五十四張、偽造技士證影本四張、扣繳憑單四張、銀行帳單二張、偽造辛○○之信用卡申請書一張及簽帳單玖張在卷可證，暨本院向萬泰、慶豐、花旗、聯
    邦及華信銀行查詢，上開銀行復函中所附被告等偽造之己○○、戊○○、黃育菁
    及吳甄惠信用卡申請書及冒名刷卡消費之簽帳單在卷足憑，本案事證已臻明確，
    被告犯行足以認定。
二、核被告丁○○之所為，係犯刑法第二百十六條、第二百十條之行使偽造私文書罪
    、第三百二十條第一項之竊盜罪、第三百三十五條第一項之侵占罪、第三百四十
    條之常業詐欺罪。被告與「癸○○」（就被害人乙○○部分）、「甲○○」有犯
    意聯絡及行為分擔，均為共同正犯。被告前開多次行使偽造私文書、侵占、竊盜
    等行為，其時間緊接，所犯法條與犯罪構成要件均屬相同，顯均係基於概括犯意
    反覆為之，為連續犯，依刑法第五十六條之規定分別以侵占、竊盜、行使偽造私
    文書一罪論，並均加重其刑。被告等在簽帳單上偽造「己○○」等人之署押，乃
    偽造簽帳單私文書行為之一部，不另論罪。而其低度之偽造私文書行為，為高度
    之行使行為所吸收，亦不另論罪。而其所犯侵占、竊盜、行使偽造文書及常業詐
    欺數罪間，有方法與結果之關係，為牽連犯，應依刑法第五十五條規定從一重常
    業詐欺罪處斷。公訴人雖另認被告所為尚涉犯刑法二百十一條偽造公文書罪嫌，
    唯查，被告偽造之各類所得扣繳暨免扣繳憑單係屬私文書（最高法院六十三年第
    四次刑庭決議可資參照），公訴人起訴前揭法條，尚有未合，附此敘明。爰審酌
    被告犯罪之動機、目的、手段、所生危害、被告於本案所居之主從地位及犯罪後
    未能供承犯行等一切情狀，量處如主文所示之刑，以資懲儆。扣案之門號000
    0000000、00000000000號行動電話二具、電話二具、傳真機
    一台、電腦一台、偽造薪資通知單三十九張、偽造職務證明書五十四張、偽造技
    士證影本四張、扣繳憑單四張及銀行帳單二張，為被告等所有供犯罪所用之物，
    業據共犯甲○○於前案中供承在卷，依法均宣告沒收；另被告等在信用卡申請書
    上及簽帳單上偽造之被害人署押，分別為己○○署押三枚（申請書一枚，簽帳單
    二枚）、戊○○署押一枚（申請書一枚，簽帳單無法調取）、辛○○署押十枚（
    申請書一枚，簽帳單上英文署押九枚）、石淑芬署押十枚（申請書一枚，簽帳單
    上英文署押九枚）、黃育菁署押三枚（申請書一枚，簽帳單上英文署押二枚）及
    吳甄惠署押一枚（申請書上，簽帳單無法調取），均應依刑法第二百十九條宣告
    沒收。
據上論斷，應依刑事訴訟法第二百九十九條第一項前段，刑法第二十八條、第五十六
條、第二百十六條、第二百十條、第三百二十條第一項、第三百三十五條第一項、第
三百四十條、第五十五條、第二百十九條、第三十八條第一項第二款，罰金罰鍰提高
標準條例第一條前段，判決如主文。
本案經檢察官王百玄到庭執行職務。
中    華    民    國      九十        年      四      月      三十    日
                                  臺灣臺南地方法院刑事第一庭
                                          法  官  黃  光  進
右正本證明與原本無異。
如不服本判決，應於判決送達後十日內，向本院提出上訴狀。（附繕本）
                                          書記官  陳  怡  吟
中    華    民    國      九十        年       四     月     三十     日
附錄法條：
刑法第三百三十五條第一項
  意圖為自己或第三人不法之所有，而侵占自己持有他人之物者，處五年以下有期徒
  刑、拘役或科或併科一千元以下罰金。
刑法第三百二十條第一項
  意圖為自己或第三人不法之所有，而竊取他人之動產者，為竊盜罪，處五年以下有
  期徒刑、拘役或五百元以下罰金。
刑法第二百十條
  偽造、變造私文書，足以生損害於公眾或他人者，處五年以下有期徒刑。
刑法第二百十六條
  行使第二百十條至第二百十五條之文書者，依偽造、變造文書或登載不實事項或使
  登載不實事項之規定處斷。
刑法第三百四十條
  以犯前條之罪為常業者，處一年以上七年以下有期徒刑，得併科五千元以下罰金。


司法院資訊處製作；財團法人民間司法改革基金會備份。
